【裁判字號】    97,上,576
【裁判日期】    971224
【裁判案由】    返還價金
【裁判全文】
臺灣高等法院民事判決                   97年度上字第576號
上  訴  人  華東承啟科技股份有限公司
法定代理人  甲○○
訴訟代理人  丙○○
被上訴人    意羅有限公司
法定代理人  乙○○
訴訟代理人  陳信亮律師
上列當事人間返還價金事件，上訴人對於中華民國97年5月16日
臺灣臺北地方法院97年度訴字第924號第一審判決提起上訴，並
為訴之變更，本院於97年12月10日言詞辯論終結，判決如下：
    主  文
被上訴人應給付上訴人美金拾捌萬元及自民國九十七年九月十七
日起至清償日止按年息百分之五計算之利息。
變更之訴訴訟費用由被上訴人負擔。
本判決所命給付，於上訴人供擔保新台幣壹佰玖拾捌萬元後得假
執行。
    事實及理由
一、按於第二審為訴之變更或追加，非經他造同意，不得為之。
    但請求之基礎事實同一、擴張或減縮應受判決事項之聲明者
    ，均不在此限。民事訴訟法第446條第1項、第255條第1項第
    2款、第3款定有明文。上訴人於原審原依民法第226條、第
    256條規定主張解除兩造間買賣契約，請求被上訴人返還貨
    款美金18萬元折合新台幣593萬6760元及自民國96年3月5日
    起至清償日止按年息5%計算之利息。嗣於本院追加依民法第
    254條解除系爭買賣契約，請求回復原狀及依不當得利法律
    關係請求返還貨款，並減縮利息請求自97年9月17日起算（
    見本院卷第36頁），暨將本金請求變更為美金18萬元（見本
    院卷第83頁）。惟其主張者均為上訴人向被上訴人購買「DD
    RII SDRAM」20萬顆，並已給付貨款美金18萬元，被上訴人
    迄未依約交付貨物，爰予解除契約，是其先後主張之基礎事
    實均屬同一。至減縮利息部分則屬減縮應受判決事項之聲明
    。揆諸首揭規定，應予准許，又訴之變更後，原訴視為撤回
    ，本院已無庸加以審判，合先敘明。
二、上訴人主張：上訴人於96年3月2日間向被上訴人購買「DDR
    II SDRAM」共20萬顆，總價金計美金60萬元，約定被上訴人
    應於96年3月5日交付上開貨物，上訴人則已於96年3月5日先
    行給付30%貨款即美金18萬元予被上訴人。詎被上訴人未依
    約定期限交付貨物，經上訴人於96年6月5日寄發存證信函催
    告其履行，被上訴人迄未交付貨物，已屬給付不能，爰以97
    年3月21日準備(一)狀送達為解除契約之意思表示，退步言，
    則以97年9月16日當庭以口頭向被上訴人為解除契約意思表
    示，而依民法第226條及第256條規定解除契約，並依民法第
    259條契約解除後回復原狀之規定請求被上訴人應返還貨款
    美金18萬元折合新台幣593萬6760元本息。原審為上訴人全
    部敗訴之判決，上訴人不服提起上訴並追加依民法第254條
    規定及不當得利法律關係為請求，暨變更本金請求為美金18
    萬元及減縮利息自97年9月17日起算。其變更後訴之聲明為
    ：(1)被上訴人應給付上訴人美金18萬元及自97年9月17日起
    至清償日止按年息5%計算之利息。(2)願供擔保請准宣告假執
    行。
三、被上訴人則以：上訴人所提96年3月2日訂購單左下角「廠商
    確認」欄為空白，並無被上訴人收到該訂購單或同意該交易
    之任何確認文字，自不足以證明被上訴人有收到或同意該訂
    購單所示之交易，且訂購單所載與上訴人往來承辦人員為趙
    亦平，然趙亦平並非被上訴人員工，所載電話及傳真機號碼
    0000-0000，亦非被上訴人電話，該訂購單既未經被上訴人
    確認，自無從認定趙亦平係代理被上訴人進行該交易。趙亦
    平係被上訴人客戶，因與被上訴人有商業往來而向被上訴人
    借用銀行帳戶供其個人匯入款之用，惟被上訴人並未授權趙
    亦平代理伊為任何商業行為，且被上訴人已將該款交付予趙
    亦平。是上訴人所提訂購單、匯款單及存證信函均不足證明
    被上訴人應負表見代理責任等語，資為抗辯。其答辯聲明：
    變更之訴駁回。
四、查上訴人於96年3月5日匯款美金18萬元予被上訴人，此為兩
    造所不爭執，並有彰化銀行中和分行匯出匯款交易憑證在卷
    可稽（見原審卷第32頁）。
五、上訴人主張其向被上訴人購買「DDRII SDRAM」，並已先於
    96年3月5日給付30%貨款即美金18萬元予被上訴人。詎被上
    訴人未依約定期限交付貨物，經上訴人於96年6月5日寄發存
    證信函催告其履行，被上訴人迄未置理，顯有給付不能及給
    付遲延情事，上訴人已依法解除契約，爰依回復原狀及不當
    得利法律關係請求被上訴人返還美金18萬元本息等語。被上
    訴人對收受匯款乙情固無爭執，惟矢口否認兩造間有系爭買
    賣關係存在，並以前詞置辯。經查：
(一)按由自己之行為表示以代理權授與他人，或知他人表示為其代
  理人而不為反對之表示者，對於第三人應負授權人之責任。民
  法第169條本文著有規定。所謂表見代理乃原無代理權，但表
  面上足令人信為有代理權，故法律規定使本人負一定之責任。
  申言之，表見代理原屬無權代理，只因本人有表見之事實，足
  使第三人信該他人有代理權之情形存在，為保護交易之安全起
  見，而使本人負授權人之責任。此規定原為保護善意第三人而
  設，故本人有使第三人信以為以代理權授與他人之行為而與之
  交易或為法律行為，即應使本人負其責任，至本人有無過失在
  所不問。最高法院81年度台上字第1213號、87年度台上字第24
  06號裁判見解亦同，可資參照。
(二)被上訴人固辯稱系爭買賣乃趙亦平個人與上訴人之交易往來，
  和被上訴人無涉云云。但查，上訴人就系爭買賣已匯款價金美
  金18萬元至被上訴人銀行帳戶，經被上訴人收受無訛，此據被
  上訴人自承屬實，並有彰化銀行中和分行匯出匯款交易憑證可
  稽（見原審卷第32頁）。另觀諸上訴人所提訂購單（見原審卷
  第31頁），上訴人確係向被上訴人下單訂購系爭「DDRII SDRA
  M」，至趙亦平僅為聯絡人而已。且查被上訴人過往曾向上訴
  人下單訂購多筆產品，並均如期付款，有訂購單、送貨單、發
  票、帳戶交易明細足參（見本院卷第43至61頁）。而依被上訴
  人訂購單及送貨單上所載聯絡電話及傳真號碼0000-0000，均
  與本件訂購單所載聯絡電話及傳真號碼0000-0000相同。可見
  被上訴人確有表見之事實，足使上訴人信賴趙亦平有代理權之
  情形存在，揆諸前揭說明，被上訴人自應負授權人責任。
(三)次按契約當事人之一方遲延給付者，他方當事人得定相當期限
  催告其履行，如於期限內不履行時，得解除其契約。民法第25
  4條定有明文。又契約解除時，當事人雙方互負回復原狀之義
  務，受領之給付為金錢者，應附加自受領時起之利息償還之，
  民法第259條第2款亦著有規定。承前述，被上訴人就系爭買賣
  應負授權人責任。依卷附訂購單所示，系爭買賣之交期為96年
  3月5日，上訴人復於96年6月5日函催被上訴人於文到5日內聯
  繫出貨事宜，被上訴人並自承確有收受該催告函（見本院卷第
  10、36頁）。而被上訴人迄未交付系爭貨物，亦為兩造所不爭
  執（見本院卷第24頁），則上訴人依民法254條規定，於97年9
  月16日當庭為解除系爭買賣契約之意思表示，於法即無不合。
  系爭買賣契約既經解除，被上訴人自負有將受領之價金美金18
  萬元附加利息償還予上訴人之義務。
六、從而，上訴人依民法第259條規定，請求被上訴人返還美金
    18萬元及自97年9月17日起至清償日止按年息5%計算之利息
    ，洵屬有據，應予准許。
七、上訴人陳明願供擔保請准宣告假執行，核無不合，爰酌定相
    當擔保金額准許之。
八、據上論結，本件變更之訴為有理由，依民事訴訟法第78條、
    第463條、第390條第2項，判決如主文。
中    華    民    國    97    年    12    月    24    日
                    民事第一庭
                        審判長法  官  張耀彩
                              法  官  林金吾
                              法  官  盧彥如
正本係照原本作成。
如不服本判決，應於收受送達後20日內向本院提出上訴書狀，其
未表明上訴理由者，應於提出上訴後20日內向本院補提理由書狀
（均須按他造當事人之人數附繕本）上訴時應提出委任律師或具
有律師資格之人之委任狀；委任有律師資格者，另應附具律師資
格證書及釋明委任人與受任人有民事訴訟法第466條之1第1項但
書或第2項（詳附註）所定關係之釋明文書影本。
中    華    民    國    97    年    12    月    25    日
                              書記官  鄭兆璋
附註：
民事訴訟法第466條之1（第1項、第2項）：
對於第二審判決上訴，上訴人應委任律師為訴訟代理人。但上訴
人或其他法定代理人具有律師資格者，不在此限。
上訴人之配偶、三親等內之血親、二親等內之姻親，或上訴人為
法人、中央或地方機關時，其所屬專任人員具有律師資格並經法
院認為適當者，亦得為第三審訴訟代理人。


司法院資訊處製作；財團法人民間司法改革基金會備份。
